臺灣高等法院刑事判決　　　　　　　　96年度上訴字第1605號
上　訴　人
即　被　告　甲○○
　　　　　　　　　　（現於臺灣臺北看守所羈押中）
選任辯護人　許麗紅律師
上列上訴人即被告因違反毒品危害防制條例案件，不服臺灣桃園
地方法院九十五年度重訴字第一０二號，中華民國九十六年三月
二十日第一審判決（起訴案號：臺灣桃園地方法院檢察署九十五
年度偵字第一九四四一號；併辦案號：臺灣桃園地方法院檢察署
九十六年度偵字第一二四一號），提起上訴，本院判決如下：
    主  文
上訴駁回。
    事  實
一、甲○○有高職肄業之學歷，嗣從事旅行社、汽車銷售及直銷
    之業務，為具有相當智識程度及社會經驗之人。民國九十五
    年九月六日，甲○○自臺灣「桃園國際機場」搭乘長榮班機
    ，經香港轉進中國大陸廣東省深圳地區後，即借住在同樣來
    自臺灣地區之不詳真實姓名稱謂為「林大哥」（於本院審理
    中供稱為林漢州，但無法提供確實年籍資料供查證）之成年
    男子處，並接受其食宿招待。「林大哥」得知甲○○經濟狀
    況不佳，負債約新臺幣（下同）二百萬元，即慫恿甲○○為
    其運輸毒品入境臺灣地區。甲○○受「林大哥」之蠱惑，遂
    與「林大哥」基於共同運輸毒品之犯意聯絡，答應為其攜帶
    一批毒品返臺，條件為五萬元，然需俟成功返臺經聯絡確認
    無誤後，再由他人前來取貨付款。甲○○雖明知「海洛因」
    屬毒品危害防制條例第二條第二項第一款所定之第一級毒品
    ，亦為行政院公告之「甲項管制進出口物品」，依法不得運
    輸、持有及私運進口，而該名「林大哥」雖向甲○○聲稱欲
    帶回之物品係我國毒品危害防制條例第二條第二項第三款所
    列之第三級毒品「Ｋ他命」云云，然依甲○○之智識及經驗
    ，應可預見該走私既屬違法之行為，則所走私運輸之物品未
    必就是「林大哥」所稱之「Ｋ他命」，有可能是他種毒品，
    諸如第一級毒品海洛因等等，竟仍在所不惜，亦不違背其本
    意而應允，旋與「林大哥」基於共同運輸毒品之犯意聯絡，
    於九十五年九月十日上午，在中國大陸廣東省深圳地區某不
    詳地點，收受「林大哥」所交付以塑膠包裝（塑膠包裝分別
    以名為「沙灣雙皮奶」、「薑汁撞奶」偽裝）之內含第一級
    毒品海洛因成分白色粉末二十八包（合計淨重一三四五．三
    六公克，空包裝重二四．七七公克，純度六三．四二％，純
    質淨重八五三．二三公克）分裝在三紙盒內，以及七包不含
    任何法定毒品成分之粉末分裝在二紙盒內，共三十五包混裝
    在五個紙盒後，即在某不詳地點放入其準備攜帶上機之隨身
    手提行李內，並於同日下午經由香港攜帶上開物品搭乘長榮
    航空公司ＢＲ─８７０號班機，於同日十九時十分返抵我國
    桃園國際機場，以此方法將上揭第一級毒品海洛因運輸入境
    。於入境後，旋為法務部調查局桃園縣調查站人員據報，會
    同財政部臺北關稅局駐機場海關人員共同在桃園國際機場內
    攔檢，並在其隨身攜帶登機之手提行李中，查扣如附表一、
    二、三所示之前揭五個紙盒，及裝於其內之前述第一級毒品
    海洛因二十八包（合計淨重一三四五．三六公克，空包裝重
    二四．七七公克，純度六三．四二％，純質淨重八五三．二
    三公克）、不含任何法定毒品成分之粉末七包，及其所有供
    運輸毒品聯絡用之ＮＯＫＩＡ手機一支。
二、案經法務部調查局桃園縣調查站移送臺灣桃園地方法院檢察
    署檢察官偵查起訴及同署檢察官就同一事實移請併案審理。
    理  由
壹、程序方面：
　　本件認定事實所引用之本件卷內所有卷證資料（包含文書證
  　據、物證等證據），並無證據證明係公務員違背法定程序所
    取得，被告及辯護人於本院審理終結前，就卷內所有之卷證
    資料之證據能力均表示無意見，且卷內之文書證據，亦無刑
    事訴訟法第一百五十九條之四之顯有不可信之情況與不得作
    為證據之情形，則依刑事訴訟法第一百五十九條之五之規定
    ，本件認定事實所引用之下列卷證所有文書證據、物證等證
    據，均有證據能力，合先敘明。
貳、實體部分：
一、訊據上訴人即被告甲○○固坦承於前揭時、地因運輸扣案之
    第一級毒品海洛因入境為法務部調查局會同海關查獲之事實
    不諱，但矢口否認被訴運輸第一級毒品海洛因之犯行。辯稱
    ：本件係「林大哥」以五萬元之代價，請伊攜帶第三級毒品
    Ｋ他命入境，並於返國前一日拿捲有Ｋ他命之香煙供伊施用
    ，伊不可能為區區五萬元走私第一級毒品海洛因，伊實不知
    「林大哥」所交付者係第一級毒品海洛因，亦無共同運輸毒
    品海洛因之犯意云云。惟查：
　　（一）被告甲○○於前揭時、地，為法務部調查局桃園縣調
　　　　　查站調查員會同財政部臺北關稅局駐機場海關人員，
　　　　　共同在桃園國際機場內實施攔檢，並在其隨身攜帶之
　　　　　手提行李中查獲五個紙盒，紙盒內裝有第一級毒品海
　　　　　洛因二十八包（合計淨重一三四五．三六公克，空包
　　　　　裝重二四．七七公克，純度六三．四二％，純質淨重
　　　　　八五三．二三公克），以及不含任何法定毒品成分之
  　　　　粉末七包，並扣得其所有供聯絡用之ＮＯＫＩＡ手機
　　　　　一支等情，業據被告甲○○於偵查、原審及本院審理
  　　　　中供承不諱，並有查獲照片三張、臺北關稅局扣押貨
　　　　　物、運輸工具收據及搜索筆錄在卷可稽。又查扣之粉
　　　　　末經送法務部調查局鑑定結果，其中如附表一所示二
    　　　十八包，確含第一級毒品海洛因成分（合計淨重一三
　　　　　四五．三六公克，空包裝重二四．七七公克，純度六
　　　　　三．四二％，純質淨重八五三．二三公克），亦有該
　　　　　局九十五年十月六日調科壹字第０九五二三０二四０
  　　　　九０號鑑定通知書一份附卷可按（見偵一九四四一號
　　　　　卷第四一頁），並有如附表二所示之紙盒五個、ＮＯ
  　　　　ＫＩＡ手機一支扣案可資佐證。足認被告甲○○確於
　　　　　前開時、地自大陸廣東省運輸第一級毒品海洛因入境
　　　　　我國桃園國際機場被查獲，至為明確。
　　（二）被告雖以前詞置辯，惟被告答應該名「林大哥」攜帶
　　　　　毒品返臺，條件為五萬元，則被告明知所運輸者即為
          「毒品」，至為明確。又政府對於毒品之查緝甚嚴，
  　　    處罰亦甚重，關於毒品海洛因犯罪之查獲，報章、雜
　　　　　誌、電視等媒體，亦經常報導，甚至在機場入境處以
　　　　　顯著標語提示，被告甲○○為高職肄業，嗣從事旅行
　　　　　社、汽車銷售及直銷之業務，為具有相當智識及社會
  　　　　經驗之人。且依卷附入出境資料（見偵卷第五０頁）
　　　　　，被告自九十五年七月至九月間，有多次密集出國紀
　　　　　錄，對上開規定自難諉為不知。而毒品之種類有海洛
　　　　　因等，其竟以五萬元之代價，為該名「林大哥」攜帶
　　　　　一批毒品返臺，顯然可得預見其所攜帶之毒品，未必
　　　　　即屬「Ｋ他命」，亦有可能係我國毒品危害防制條例
          第二條第二項第一款所列之第一級毒品海洛因，竟仍
          在所不惜，亦不違背其本意地應允運輸毒品，是其有
          運輸第一級毒品海洛因之不確定故意，至為灼然。又
          被告尿液經原審送法務部調查局鑑定結果，呈愷他命
          陽性反應，固有法務部調查局九十六年一月十九日調
　　　　　科壹字第０九六二二一六０三九０號鑑定書可證，惟
          此僅能證明被告在採尿前有施用愷他命之犯行，並不
          足以證明被告所運送者絕非第一級毒品海洛因，兩者
          並不相干。而「林大哥」願意以多少錢運輸毒品，此
  　　　　涉及其與被告之交情，而運輸數量之多寡，風險如何
          ，本無一定之價格，況五萬元已屬一般人一個月之收
      　　入，不能以五萬元數額不大，即推認所運輸者應為Ｋ
        　他命。又被告是否願以五萬元運送Ｋ他命，但不願以
　　　　　五萬元運送海洛因，此為其內心之價值判斷，被告無
　　　　　法提出具體客觀之事證供本院調查，自難單憑其個人
　　　　　所述，遽為其有利之認定。是被告辯稱：其不知係攜
  　　　　帶第一級毒品海洛因，亦不可能以五萬元同意運送海
    　　　洛因云云，顯係事後避重就輕之詞，不足採信。
　　（三）另被告雖供承於本案發生前一、二個月，亦曾為「林
　　　　　大哥」運輸毒品云云。惟被告無法提供「林大哥」之
　　　　　具體年籍資料以供本院傳喚調查，亦不認識在臺接貨
　　　　　之人，故此部分行為除被告之單一自白外，別無其他
　　　　　補強證據，檢察官亦未就此部分行為起訴，尚難僅憑
　　　　　被告自白作為有罪之論證而併予審理，更不能據此推
　　　　　論被告此次僅有運輸Ｋ他命之犯意，而對運輸之物係
　　　　  海洛因毫無所悉。
　　（四）又被告之辯護人主張被告不訂報、不常看電視，故請
　　　　　求向行政院新聞局及內政部警政署查詢上開二機關自
  　　　　九十年間起至九十五年間止，該二機關就有關毒品危
　　　　　害防制條例案件「毒品分級及品項」所舉辦之相關宣
　　　　　導活動次數，及編列之預算金額若干？有無在報章、
  　　　　雜誌刊載關於毒品危害防制條例之訊息？其刊登版面
　　　　　大小、閱報率及閱讀人口分布之智識經驗分析。另電
　　　　　視頻道關於毒品危害防制條例播出秒數、播出時段之
　　　　　收視率、收視人口分布之智識經驗分析等資料，以證
  　　　　明被告確不知悉運輸毒品海洛因屬於重大犯罪云云。
          然被告有高職肄業之學歷，非目不識丁之人，且其從
　　　　　事旅行社、汽車銷售及直銷等業務，均為與社會、人
　　　　　群多所接觸之工作，其間並有多次出國之經驗，為具
　　　　　有相當智識及社會經驗之人，其對毒品海洛因屬重大
　　　　　危害社會治安之物，不能以其個人自言不訂報、不常
　　　　　看電視（此部分亦未能證明），即得推諉為不知。況
　　　　　被告之生活經驗增長，非以媒體為單一來源，而媒體
　　　　　眾多，有關毒品海洛因之報導內容，亦非以新聞局或
　　　　　內政部警政署之「宣導」為單一毒品資訊來源，仍有
  　　　　其他記者採訪所得，是該二機關在媒體花費若干反毒
　　　　　宣導，是否因此可證被告不知毒品海洛因之危害及運
　　　　　輸海洛因屬於重大犯罪，並無關聯，核無函查之必要
　　　　  ，附此敘明。
　　綜上所述，被告以上所辯各節顯屬事後卸責之詞，不足採信
　  ，本案事證明確，被告犯行洵堪認定。
二、查海洛因係毒品危害防制條例第二條第二項第一款規定之第
    一級毒品，亦係行政院依懲治走私條例第二條第三項授權公
    告之甲類第四款管制進出口物品，依法不得持有、運輸或私
    運進口；又自大陸地區私運物品進入臺灣地區，以私運物品
    進口論，適用懲治走私條例規定處斷，懲治走私條例第十二
    條定有明文。核被告攜帶海洛因自大陸地區進入臺灣地區之
    行為，係犯毒品危害防制條例第四條第一項之運輸第一級毒
    品罪及懲治走私條例第二條第一項之私運管制物品進口罪。
    被告持有第一級毒品之低度行為，應為運輸之高度行為所吸
    收，不另論罪。被告以一行為同時觸犯前開二罪名，為想像
    競合犯，應依刑法第五十五條規定，從一重之運輸第一級毒
    品罪處斷。被告與「林大哥」之成年男子間就上述犯行，有
    犯意之聯絡及行為之分擔，為共同正犯。被告私運來臺之毒
    品海洛因，純質淨重八五三．二三公克，雖非微量，惟較之
    一般毒梟運輸毒品少者數千公克，多者以公斤計比較，其犯
    罪情節與大量走私運輸毒品以牟取暴利之人顯有重大差異，
    且被告素行良好，並無前科，有臺灣高等法院被告前案紀錄
    表附卷可憑，僅因貪圖五萬元即被人利用，致觸犯法定刑為
    死刑或無期徒刑之重罪，所運輸之毒品尚未流入市面即為調
    查局查獲，情輕法重，若科以法定最輕之刑，仍嫌過重，客
    觀上足以引起一般人之同情，其犯罪情狀尚堪憫恕，依刑法
    第五十九條規定酌量減輕其刑。
三、原審詳加調查後，認被告犯行明確，依毒品危害防制條第四
    條第一項、第十八條第一項前段、第十九條第一項，懲治走
    私條例第十二條、第二條第一項、第十一條，刑法第十一條
    、第二十八條、第五十五條、第五十九條之規定，並審酌被
    告整體犯罪之動機、目的、手段，素行良好，智識程度，私
　　運毒品海洛因之數量，甫進入臺灣地區即被查獲，對國家社
　  會造成之侵害程度及犯罪後之態度等一切情狀，如檢察官之
    求刑，量處有期徒刑十八年，並敘明扣案如附表一所示之海
    洛因二十八包（含包裝袋，經原審當庭勘驗包裝袋仍會殘留
    微量毒品海洛因而無法將之完全析離，並經被告、辯護人及
    檢察官當庭表示並無竟見，有原審九十六年三月六日審判筆
    錄可稽），應依毒品危害防制條例第十八條第一項前段規定
    沒收銷燬；扣案如附表二所示之紙盒五個及ＮＯＫＩＡ手機
    一支，係用以運輸毒品所用之物，應依同條例第十九條第一
    項宣告沒收；另說明附表三所示之粉末七包，因不含任何法
    定毒品成分，有法務部調查局九十五年十月十二日調科壹字
    第０九五００四二七一七０號鑑定書可證（偵一九四四一號
    卷第四六頁）；另被告雖「林大哥」約定運輸之代價為五萬
    元，惟被告在桃園國際機場即被查獲，毒品尚未交付取貨人
    ，並未拿到五萬元，該五萬元亦未扣案，爰均不宣告沒收。
    另敘明被告並無犯罪之習慣或因遊蕩或懶惰成習而犯罪，毋
    庸依檢察官所請依刑法第九十條之一在刑之執行前令入勞動
    場所強制工作處分之理由，其認事用法並無違誤，量刑亦屬
    妥適。被告上訴猶執陳詞否認犯罪，依上開說明並無可採，
    其上訴為無理由，應駁回之。
據上論斷，應依刑事訴訟法第三百六十八條判決如主文。
本案經檢察官林炳雄到庭執行職務。
中　　華　　民　　國　　96　　年　　7 　　月　　24　　日
                  刑事第四庭  審判長法  官  蔡秀雄
                                    法  官  陳國文
                                    法  官  鄭水銓
以上正本證明與原本無異。
如不服本判決，應於收受送達後十日內向本院提出上訴書狀，其
未敘述上訴之理由者，並得於提起上訴後十日內向本院補提理由
書狀（均須按他造當事人之人數附繕本）。
                                    書記官  劉貞達
中　　華　　民　　國　　96　　年　　7 　　月　　26　　日
附錄本案論罪科刑法條全文
毒品危害防制條例第四條第一項：
製造、運輸、販賣第一級毒品者，處死刑或無期徒刑；處無期徒
刑者，得併科新臺幣一千萬元以下罰金。
懲治走私條例第二條第一項：
私運管制物品進口、出口逾公告數額者，處七年以下有期徒刑，
得併科新臺幣三百萬元以下罰金。
附表（一）：
  １、第一級毒品海洛因二十八包（合計淨重一三四五．三六公
      克，空包裝重二四．七七公克，純度六三．四二％，純質
      淨重八五三．二三公克）
附表（二）：
  １、紙盒五個。
  ２、ＮＯＫＩＡ手機一支。
附表（三）：
  １、不含任何法定毒品成份之粉末七包。
